【裁判字號】    89,上易,2926
【裁判日期】    891019
【裁判案由】    違反商標法
【裁判全文】
臺灣高等法院臺中分院刑事判決                  八十九年度上易字第二九二六號
    上  訴  人  臺灣臺中地方法院檢察署檢察官
    被      告  乙○○
    選任辯護人  林坤勇
右上訴人因被告違反商標法案件，不服臺灣臺中地方法院八十九年度易字第二０八四
號，中華民國八十九年十月十九日第一審判決（起訴案號：臺灣臺中地方法院檢察署
八十九年度偵字第三八九六號），提起上訴，本院判決如左：
      主  文
原判決撤銷。
乙○○連續意圖欺騙他人，於同一商品，使用近似於他人註冊商標之圖樣，處有期徒
刑伍月，如易科罰金，以佰元折算壹日。扣案如附表二所示之物均沒收。
      事  實
一、乙○○係臺中縣大里市○○路四一五巷二十二號「億宜工業股份有限公司」（簡
    稱億宜公司）之負責人，明知如附表一所示「５５５及圖」之商標圖樣，係經甲
    ○○○材料有限公司（下稱煌裕公司）註冊，取得專用於航空機、船舶、車輛運
    輸機械器具及其附件之聯合商標（經濟部中央標準局聯合商標註冊號數0000
    0000號、正商標號數00000000號，專用期間自七十六年十月十六日
    起至八十三年三月十日止，並經核准延展至九十三年三月十日止）。其因見上開
    商標之汽車零件，市場銷售情況頗佳，竟未經煌裕公司同意，自八十六年間起，
    基於意圖欺騙他人之概括犯意，由「斯祿公司」、「振淳公司」、「崧岱公司」
    、「財福公司」（均另案偵辦）陸續下訂單給乙○○，指定購買印有「５５５」
    商標字樣之汽車零件。乙○○接受訂單後，即自行開發鏤刻有「５５５」字樣之
    近似於煌裕公司前開商標之汽車零件模具，在億宜公司大量仿冒製造印有「５５
    ５」商標之汽車轉向系統零件，連續使用近似於煌裕公司上開註冊之聯合商標，
    充當為上開商標之商品，同時意圖欺騙他人，於如附表二編號二及五之商品上虛
    偽標記原產國為「JAPAN 」，再交付予「斯祿公司」、「振淳公司」、「崧岱公
    司」、「財福公司」做精緻加工，進而銷售於國內市場，或銷售予貿易商，由貿
    易商外銷至國外市場。總計仿造及對外販賣數量約十萬個，市價約值新臺幣一千
    萬零五十萬元。迨八十九年一月十八日，經臺灣臺中地方法院檢察署檢察官指揮
    法務部調查局臺中縣調查站至億宜公司搜索查獲，並扣得乙○○所有如附表二所
    示之物品（其中編號一之模具為被告供犯罪所用之物）。
二、案經煌裕公司訴並由法務部調查局臺中縣調查站移送臺灣臺中地方法院檢察署檢
    察官偵查起訴。
      理  由
一、訊之被告乙○○固坦承於右述時地，生產標記有「５５５」圖樣之之汽車零件銷
    售圖利等情不諱，然矢口否認有何仿冒告訴人煌裕公司商標之犯行，辯稱：伊只
    是加工而已，伊所加工部分仍屬半成品，尚非商品，不能行銷於國內、外市場，
    且其所仿冒係日本三惠公司之商標，並非告訴人之商標圖樣云云。惟查：被告於
    法務部調查局臺中縣調查站調查及偵查中已自承自八十六年間起，即自行開發鏤
    刻有「５５５」字樣之模具，製造生產印有上開字樣之各種汽車零件，且知悉上
    開汽車零件係屬仿冒品等語。是不論其係原始製造或中間加工，該汽車零件上已
    印有近似告訴人商標即「５５５」字樣，且被告製造或經手加工之汽車零件，亦
    由被告販賣交付給「斯祿公司」、「振淳公司」、「崧岱公司」、「財福公司」
    ，故其已為商品當無疑問。依商標法第六條第一項規定，本法所稱商標之「使用
    」，係指為行銷之目的，將商標用於商品或其包裝、容器、標帖、說明書、價目
    表或其他類似物件上，而持有、陳列或散布。本件被告之行為，已構成於同一商
    品，使用近似於他人註冊商標之圖樣。被告謂其製造５５５字樣之粗胚汽車零件
    ，尚非成品，不構成商標法第六十二條第一款之罪云云，顯係就本件汽車零件之
    屬性有所誤認，委無足採。至本件扣案如附表二編號二、五之汽車零件，雖印有
    「JAPAN 」之字樣（業經原審勘驗無訛，有勘驗筆錄可稽），然該文字之打印，
    僅在標示商品製造地或產製國，並非商標內容之一部分，按之我國商標法係採註
    冊保護主義，告訴人係受商標法保護之「５５５及圖」商標專用權人，縱日本三
    惠公司在日本已取得「５５５」之商標專用權，亦不得逕將標示有「５５５」商
    標圖樣之同類商品輸入我國，或為其他商標權內容之行使，殊不因其產品標示有
    「JAPAN 」即可無視我國商標法保護之對象。從而，本件被告辯稱前揭所生產標
    示「５５５」圖樣之汽車零件，係為仿冒日本三惠公司之商標，並無仿冒告訴人
    公司商標之犯意云云，即不能認為有理由。此外，復有經濟部中央標準局商標註
    冊證影本、搜索查獲時之照片附卷可稽，及上開搜索查獲如附表二所示物品扣案
    可証。本件事証明確，被告犯行足以認定。
二、按被告意圖欺騙他人，於同一商品，使用近似於他人註冊商標之圖樣，同時於部
    分商品，就商品之原產國為虛偽之標記，所為係犯商標法第六十二條第一款及刑
    法第二百五十五條第一項之罪。其製造前開商品後，加以銷售之行為，應為其使
    用近似他人註冊商標圖樣及虛偽標記商品原產國之行為所吸收，不另論以商標法
    第六十三條及刑法第二百五十五條第二項之罪；其一製造行為，同時觸犯前開二
    罪，應依想像競合犯之規定，從較重之商標法第六十二條第一款之罪處斷。其先
    後多次犯行，時間緊接，觸犯構成要件相同之罪名，顯係基於概括犯意為之，應
    依連續犯規定論以一罪，並加重其刑。其所犯刑法第二百五十五條第一項之犯行
    ，雖未據起訴，然此部分與已起訴且經認定有罪部分，有想像競合犯裁判上一罪
    之關係，為起訴效力所及，本院自得併予審究。原審未詳予審酌，遽以被告意在
    仿冒日本三惠公司之商標，並無仿冒告訴人商標之犯罪故意，而為被告無罪之判
    決，自有不當，檢察官上訴意旨指摘原判決不當，即有理由，應由本院將原判決
    撤銷改判。爰審酌被告犯罪之動機、目的、手段，犯罪所得之利益及其品性、生
    活狀況、智識程度、犯罪所生之損害，及犯罪後態度等一切情狀，量處如主文第
    二項所示之刑。至扣案如附表二編號二至五之商品，應依商標法第六十四條之規
    定宣告沒收。附表二編號一之模具一組，係被告所有，且供犯本罪所用之物，應
    依刑法第三十八條第一項第二款規定宣告沒收。
據上論斷，應依刑事訴訟法第三百六十九條第一項前段、第三百六十四條、第二百九
十九條第一項前段，商標法第六十二條第一款、第六十四條，刑法第十一條前段、第
五十六條、第二百五十五條第一項、第五十五條、第四十一條第一項、第三十八條第
一項第二款，罰金罰鍰提高標準條例第一條前段、第二條，判決如主文。
本案經檢察官丙○○到庭執行職務。
中      華      民      國    九十      年      二      月      一      日
                                臺灣高等法院臺中分院刑事第六庭
                                      審判長法  官  李  文  雄
                                            法  官  龔  永  昆
                                            法  官  邱  顯  祥
右正本證明與原本無異。
不得上訴。
                                            書記官  籃  營  昌
中      華      民      國      九十      年      二      月     二     日
附錄本案所犯法條全文
商標法第六十二條
意圖欺騙他人，有左列情事之一者，處三年以下有期徒刑、拘役或科或併
科新臺幣二十萬元以下罰金：
一  於同一商品或類似商品，使用相同或近似於他人註冊商標之圖樣者。
二  於有關同一商品或類似商品之廣告、標帖、說明書、價目表或其他文
    書，附加相同或近似於他人註冊商標圖樣而陳列或散布者。
附表一
┌─────────┐
│                  │
│                  │
│                  │
└─────────┘
附表二
┌──┬────────────────────┬────┐
│編號│   物品名稱                             │數量    │
│    │                                        │        │
├──┼────────────────────┼────┤
│一  │仿冒「555」商標之海力士下蓋汽車零件模具 │一組    │
├──┼────────────────────┼────┤
│二  │仿冒「555」商標之汽車零件海力士粗胚     │640個   │
├──┼────────────────────┼────┤
│三  │仿冒「555」商標之汽車零件和尚頭八○三   │2190個  │
├──┼────────────────────┼────┤
│四  │仿冒「555」商標之汽車零件海力士上蓋     │860個   │
├──┼────────────────────┼────┤
│五  │仿冒「555」商標之汽車零件海力士下蓋     │2560個  │
└──┴────────────────────┴────┘
                                                                        Ｄ


司法院資訊處製作；財團法人民間司法改革基金會備份。
